臺灣基隆地方法院刑事判決　　　　　　 100年度易緝字第16號
公　訴　人　臺灣基隆地方法院檢察署檢察官
被　　　告　陳清波
上列被告因詐欺案件，經檢察官提起公訴（97年度偵緝字第379
號），被告於準備程序進行中，就被訴事實為有罪之陳述，經本
院合議庭裁定由受命法官獨任進行簡式審判程序，判決如下：
    主  文
陳清波意圖為自己不法之所有，以詐術使人將本人之物交付，處
有期徒刑貳月，如易科罰金，以銀元佰元即新台幣玖佰元折算
壹日。
    事  實
一、陳清波明知自己缺少經濟來源，並無資力支付新台幣（下同
    ）7 萬1,400 元之機車購車款，亦無繳交分期款之意，竟意
    圖為自己不法之所有，於民國87年5 月27日以動產擔保交易
    附條件買賣之方式，向日盛車業有限公司（下稱日盛車業公
    司）購買車牌號碼LDQ- 613號機車（引擎號碼：4HP-705956
    號；下稱系爭機車）乙輛，由陳清波先行支付頭期款7,000
    元藉以取信日盛車業公司後，並佯稱：系爭機車其餘價款6
    萬4,400 元，願採分期付款，自87年6 月30日起至88年5 月
    30日止，以每月為1 期，每期付款5,950 元，分12期之方式
    清償完畢，且同意於價金未完全清償之前，該機車之所有權
    仍屬日盛車業公司所有，陳清波僅會依約占有使用，不會任
    意遷移或為其他之處分等語，致日盛車業公司誤信陳清波有
    購車及依約清償之真意而陷於錯誤而將機車交付予陳清波。
    陳清波於取得系爭機車後，自上揭約定分期給付之第1 期起
    即未支付價款，且避不見面，亦未將系爭機車歸還，並於87
    年8 月15日將系爭機車典當於址設基隆市○○路之「萬昌當
    舖」，且輾轉由不知情之魏火祥取得系爭機車之所有權，致
    日盛車業公司追索無著而受有損害，嗣因日盛車業公司未取
    得上揭款項之支付復追索系爭機車無著，報警處理，而查悉
    上情。
二、案經日盛車業公司訴由臺灣基隆地方法院檢察署檢察官偵查
    起訴。
    理  由
一、本件被告所犯者非為死刑、無期徒刑、最輕本刑為3 年以上
    有期徒刑之罪或高等法院管轄第一審案件，其於準備程序進
    行中，先就被訴事實為有罪之陳述，經告知其簡式審判程序
    之旨，並聽取公訴人及被告之意見後，本院依刑事訴訟法第
    273 條之1 第1 項之規定，裁定由受命法官獨任進行簡式審
    判程序，且依同法第273 條之2 規定，簡式審判程序之證據
    調查，不受第159 條第1 項、第161 條之2 、第161 條之3
    、第163 條之1 及第164 條至第170 條規定之限制，合先敘
    明。
二、上揭事實，業據被告於本院準備程序及審理中坦承不諱，且
    據告訴人日盛車業公司代理人劉德明、劉淑儀指訴綦詳，復
    經證人即系爭機車之後手車主魏火祥證述明確，並有附條件
    買賣契約書、車號查詢重型機車車籍資料、繳款明細表、外
    訪回擲單各1 份、汽（機）車過戶登記書影本4 份在卷足憑
    ，足認被告於本院準備程序及審理時所為任意性之自白與事
    實相符，本件事證明確，應依法論科。
三、又被告行為後，刑法於94年2 月2 日修正公布，於95年7 月
    1 日施行。而按行為後法律有變更者，適用行為時之法律，
    但行為後之法律有利於行為人者，適用最有利於行為人之法
    律，現行刑法第2 條第1 項定有明文。查刑法第339 條第1
    項於本次刑法修正時雖未經修正，惟被告行為後，刑法第33
    條第5 款所定之罰金刑最低數額業有修正；茲依修正前刑法
    第33條第5 款「罰金：（銀元）1 元以上。」暨現行法規所
    定貨幣單位折算新臺幣條例第2 條所定折算比例而為換算，
    本法之罰金最低額度本應為銀元1 元即新臺幣3 元。修正後
    刑法第33條第5 款規定，即「罰金：新臺幣1,000 元以上，
    以百元計算之。」刑法之罰金最低額度業已提高為新臺幣1,
    000元。經比較新舊法律之規定，修正後刑法第33條第5款之
    規定，顯然較不利於被告，故新舊刑法比較之結果，應適用
    修正前之刑法規定。
四、核被告陳清波所為，係犯刑法第339 條第1 項之詐欺取財罪
    。爰審酌被告陳清波犯後於本院審理時坦承犯行，態度堪稱
    良好，所詐得之財物即機車一部之價值及其犯罪動機、目的
    、手段等一切情狀，量處如主文所示之刑。再被告行為後，
    刑法第41條規定業已併有修正。茲依修正前刑法第41條第1
    項前段規定：「犯最重本刑為五年以下有期徒刑以下之刑之
    罪，而受六個月以下有期徒刑或拘役之宣告，因身體、教育
    、職業、家庭之關係或其他正當事由，執行顯有困難者，得
    以一元以上三元以下折算一日，易科罰金」，暨廢止前罰金
    罰鍰提高標準條例第2 條前段規定（按：罰金罰鍰提高標準
    條例業經總統於98年4 月29日，以總統華總一義字第098001
    05911 號令公佈廢止）：「依刑法第四十一條易科罰金或第
    四十二條第二項易服勞役者，均就其原定數額提高為一百倍
    折算一日」，被告行為時之易科罰金折算標準，本應以銀元
    300 元折算1 日，經以現行法規所定貨幣單位折算新臺幣條
    例第二條規定之折算比例，換算其單位幣值為新臺幣，即應
    以新臺幣900 元折算1 日。較之95年7 月1 日修正施行之刑
    法第四十一條第一項前段規定：「犯最重本刑為五年以下有
    期徒刑以下之刑之罪，而受六個月以下有期徒刑或拘役之宣
    告者，得以新臺幣一千元、二千元或三千元折算一日，易科
    罰金」，修正前之折算標準顯然較有利於被告，按諸前開說
    明，本件自應適用修正前刑法第41條第1 項前段暨廢止前罰
    金罰鍰提高標準條例第2 條規定，諭知如主文所示之易科罰
    金折算標準。
五、另按，中華民國九十六年罪犯減刑條例施行（下稱減刑條例
    ）前，經通緝而未於中華民國96年12月31日以前自動歸案接
    受偵查、審判或執行者，不得依本條例減刑，該條例第5 條
    定有明文。而該條所謂不得減刑之規定，係指於中華民國九
    十六年罪犯減刑條例於96年7 月16日施行之前即經通緝，且
    未於96年12月31日以前自動歸案者，即有適用。查本件被告
    於審判中因逃匿，經本院98年6 月30日發佈通緝，於100 年
    10月16日緝獲，有本院通緝書、通緝人犯歸案證明書在卷可
    參，此部分雖係於減刑條例施行以後，始經通緝，並無該條
    例第5 條之適用，惟查，被告前於偵查中即因逃匿，經臺灣
    基隆地方法院檢察署檢察官於96年1 月17日發布通緝，並於
    97年8 月12日緝獲，而於97年8 月14日撤銷通緝，有臺灣基
    隆地方法院檢察署通緝書、通緝書更正表、基隆市警察局第
    一分局通緝案件報告書、臺灣基隆地方法院檢察署通緝人犯
    歸案證明書、撤銷通緝書存卷足考，兼酌以該條例第5條之
    立法理由：「一、按通緝犯乃惡意逃避法律制裁，本無接受
    裁判及悔改之意，如嗣後經逮捕到案仍施予減刑，不啻有鼓
    勵民眾藐視法律之誤識，且對本條例施行前，因不知政府即
    將辦理減刑而自動到案服刑完畢之受刑人，因無法享受減刑
    寬典，尤難謂平。二、為維護法律尊嚴及消弭上述不公平現
    象，爰定明依本條例應減刑之通緝犯須於一定期限內自動歸
    案接受偵查、審判或執行，始能獲邀減刑寬典。」可知，被
    告於減刑條例施行前之偵查中遭通緝，未於96年12月31日自
    動歸案者，即便緝獲後，於審判中按時到庭接受審判，已因
    未於一定期限內自動歸案接受偵查，而喪失獲邀減刑之利益
    ，舉重以明輕，於減刑條例施行前之偵查中遭通緝，未於96
    年12月31日自動歸案者，緝獲後於審判中仍為逃避法律制裁
    而遭通緝者，自當無反可減刑之理。故而，本案被告陳清波
    既於減刑條例施行前之偵查中，即因逃匿而遭通緝，且未於
    96年12月31日自動歸案，即存不得減刑之事由，縱其嗣後於
    審判中再遭通緝，非該條例第5 條規範之列，亦不得予以減
    刑。
據上論斷，應依刑事訴訟法第273 條之1 第1 項、第299 條第1
項前段，刑法第2 條第1 項前段、刑法第339 條第1 項，修正前
刑法第第41條第1 項前段，刑法施行法第1 條之1 ，廢止前罰金
罰鍰提高標準條例第2 條，現行法規所定貨幣單位折算新台幣條
例第2 條，判決如主文。
本案經檢察官林明志到庭執行職務。
中    華    民    國   100    年    11    月    11    日
                  刑事第五庭法  官  周霙蘭
以上正本證明與原本無異。
如不服本判決應於收受送達後10日內向本院提出上訴書狀，並應
敘述具體理由；其未敘述上訴理由者，應於上訴期間屆滿後20日
內向本院補提理由書(均須按他造當事人之人數附繕本)「切勿逕
送上級法院」。
中    華    民    國   100    年    11    月    11    日
                            書記官  翁其良
論罪法條：
中華民國刑法第339條
（普通詐欺罪）
意圖為自己或第三人不法之所有，以詐術使人將本人或第三人之
物交付者，處 5 年以下有期徒刑、拘役或科或併科 1 千元以下
罰金。
以前項方法得財產上不法之利益或使第三人得之者，亦同。
前二項之未遂犯罰之。